【裁判字號】    90,交上訴,167
【裁判日期】    901207
【裁判案由】    公共危險等
【裁判全文】
臺灣高等法院刑事判決                            九十年度交上訴字第一六七號
    上  訴  人
    即  被  告  乙○○
右上訴人因肇事逃逸案件，不服臺灣新竹地方法院九十年度交訴字第九二號，中華民
國九十年九月七日第一審判決（起訴案號：臺灣新竹地方法院檢察署九十年度偵字第
三九八一號）提起上訴，本院判決如左：
    主      文
上訴駁回。
    事      實
一、乙○○前於民國八十六年間因傷害致死案件，經本院判處有期徒刑五年十月，經
    送監執行後，於八十九年七月二十六日假釋出獄。於假釋期間猶不知警惕，明知
    其未考領重型機車駕駛執照，仍於九十年六月二日下午二時許，駕駛車號ＨＲＭ
    －七九九號重型機車（該機車為乙○○向胡堯森所購入，但未為過戶登記），搭
    載女友詹賢姿，沿新竹縣竹北市○○路由西向東行駛欲返回詹賢姿家中，途經新
    竹縣竹北市○○路一八一號前，其原應注意車前狀況，隨時採取必要安全措施，
    而依當時情形又無不能注意之情事，竟因所攜之行動電話鈴響分心察看行動電話
    顯示之來電者之號碼而疏於注意，未發覺前方同向推獨輪手推車靠右行走之林榮
    式，而擦撞林榮式手推車上捆紮載運之資源回收物（鋁罐、保特瓶等物），致林
    榮式重心不穩，摔倒在地而受有頭部鈍力損傷之傷害，經送醫後延至同日晚上七
    時不治死亡（過失致人於死部分業經原審判處罪刑確定在案）。惟乙○○擦撞林
    榮式肇事後，迅及攜詹賢姿騎乘上開機車逃離現場。嗣因在一旁鐵皮屋內販賣蔥
    油餅之彭紹棟聽見煞車聲音出外察看，而記下車號並報警後，經警查知機車登記
    名義人為胡堯森，再由胡堯森證述知悉該肇事機車使用人為乙○○後循線查獲。
二、案經林榮式之家屬甲○○訴由新竹縣警察局竹北分局報請臺灣新竹地方法院檢察
    署檢察官相驗後自動檢舉偵查起訴。
    理      由
一、訊據上訴人即被告乙○○固承認在上開時、地因未注意車前狀況致擦撞被害人林
    榮式，惟否認肇事逃逸，辯稱：當時以為沒有人受傷云云。經查：
  (一)被告乙○○行經肇事路段，因低頭察看行動電話來電號碼而致疏於車前狀況，擦
    撞被害人林榮式之事實，業據被告承認不諱，核與證人詹賢姿證稱案發時被告之
    行動電話鈴響確實響起等語相符，並有現場照片三張及肇事機車照片三張在卷可
    稽。且被害人林榮式確係因本件車禍致受有頭部鈍力損傷，經送醫急救後，於同
    日下午七時許，因傷重不治死亡之事實，亦經臺灣新竹地方法院檢察署檢察官督
    同法醫相驗明確，製有勘驗筆錄、相驗屍體證明書、驗斷書等附卷可稽。按汽車
    行駛時，駕駛人應注意車前狀況，並隨時採取必要之安全措施，道路交通安全規
    則第九十四條第三項定有明文。查被告乙○○於事實欄所載之時地，騎乘機車本
    應注意上述道路交通安全規則之規定，且依道路事故調查報告表記載當時道路係
    屬直路、路面乾燥、無缺陷、無障礙物、視距良好，並無不能注意之情事，竟疏
    未注意車前狀況，並隨時採取必要之安全措施，因而擦撞被害人手推車，致被害
    人重心不穩跌倒因而肇事，其顯有過失。又被告之過失行為與被害人林榮式死亡
    間有相當因果關係。故被告駕駛動力交通工具肇事，致人於死之事實，應堪認定
    。
  (二)被告肇事後並未留下救助被害人之事實，業據目擊證人（亦為報案者）彭紹棟於
    警詢中證述綦詳，且有道路交通事故調查報告表內報案人欄載明報案人為彭紹棟
    之事實可資佐證。又上開肇事路段為寬敞之雙向各二線道之直路，並無任何障礙
    物、視距亦良好，已如上述，且被害人穿著顏色鮮豔之黃色及紅色上衣，遭擦撞
    後即倒臥在路邊明顯之處，亦有上開三張現場照片可參，被告實無未發覺被害人
    倒臥在地之理。被告辯稱，離開現場係因其以為被害人未受傷云云，其女友詹賢
    姿亦附合其詞，於原審證稱，不知致人受傷倒地等語，顯均為脫卸被告肇事逃逸
    刑責之詞，不足採信。故被告肇事後致人死亡而逃逸之事實亦堪認定。
二、核被告乙○○所為，係犯刑法第一百八十五條之四肇事逃逸罪。原審同此事實認
    定，依刑法第一百八十五條之四之規定，並審酌被告於假釋期間，不知安分守紀
    ，無適當駕駛執照仍騎乘重型機車，且無視其他道路使用人之安危，未注意遵守
    道路交通安全規則，肇事後猶疾駛逃離現場，犯罪所生之損害重大，且犯後均未
    賠償被害人家屬，又於偵審中，對於肇事逃逸部分屢屢飾詞狡辯，犯罪後態度難
    謂良好等一切情狀，量處有期徒刑一年二月，其認事、用法及量刑均無不當。被
    告上訴意旨仍執前詞，否認肇事逃逸，核無理由，應予駁回。
據上論斷，應依刑事訴訟法第三百六十八條，判決如主文。
本案經檢察官彭坤業到庭執行職務。
中      華      民      國     九十     年     十二     月      七      日
                              臺灣高等法院刑事第八庭
                                  審判長法  官  陳  祐  治
                                        法  官  楊  炳  禎
                                        法  官  沈  宜  生
右正本證明與原本無異。
如不服本判決應於收受送達後十日內向本院提出上訴書狀，其未敘述上訴之理由者並
得於提起上訴後十日內向本院補提理由書（均須按他造當事人之人數附繕本）。
                                        書記官  楊  翠  明
中      華      民      國    九十      年     十二     月      十      日
附錄本判決論罪科刑法條：
刑法第一百八十五條之四
駕駛動力交通工具肇事，致人死傷而逃逸者，處六月以上五年以下有期徒刑。


司法院資訊處製作；財團法人民間司法改革基金會備份。
